臺灣高等法院刑事判決　　　　　　　　　　　　　　九十一年度上訴字第二八九號
　　上訴人　即
　　被　　　告　乙○○
右上訴人因毒品危害防制條例案件，不服台灣臺北地方法院九十年度訴字第一○七六
號中華民國九十年十一月二十一日第一審判決（聲請簡易處刑案號：臺灣臺北地方法
院檢察署九十年度毒偵字第二一八六號）提起上訴，本院判決如左：
    主  文
原判決撤銷。
乙○○連續施用第一級毒品，累犯，處有期徒刑玖月，扣案如附表所示之物均沒收銷
燬之。
    事  實
一、乙○○前於民國八十四年間因違反麻醉藥品管理條例案件，經台灣台北地方法院
    以八十四年度訴字第一○一六號判處有期徒刑十月，嗣由本院以八十四年度上訴
    字第四四五七號駁回上訴確定後，於八十五年十二月十五日縮短刑期執行完畢，
    竟仍不知悔改，前因於八十七年間施用第二級毒品安非他命案件，經台灣板橋地
    方法院以八十八年度毒聲字第一○一八號裁定送觀察勒戒後，認無繼續施用毒品
    之傾向，而經台灣板橋地方法院檢察署檢察官於八十八年三月五日以八十七年度
    偵字第一七六二一號不起訴處分確定，竟於不起訴處分後之五年內基於概括犯意
    ，自九十年七月三十一日起至同年八月十八日止，連續在台北市○○街二一○號
    十樓其住處內，以針筒注射方式施用第一級毒品海洛因多次，經警於同年八月十
    九日十七時許（起訴書誤為八月十八日）在上址查獲，並扣得紙包裝之海洛因二
    包（海洛因驗後淨重○．○四公克、包裝重一．四二公克）、夾鏈袋裝之海洛因
    一包（海洛因驗後淨重○．○一公克、包裝重○．一九公克），及供施用毒品所
    用含不可分離海洛因殘渣之注射針筒一支，經依台灣台北地方法院九十年度毒聲
    字第一八五一號裁定，送台灣台北看守所附設勒戒處所觀察、勒戒後，認有繼續
    施用毒品之傾向。
二、案經臺北市政府警察局中山分局報請臺灣臺北地方法院檢察署檢察官偵查起訴。
    理  由
一、認定犯罪事實所憑的證據及理由：
    (一)上訴人即被告乙○○於右揭時地連續施用第一級毒品海洛因之事實，業已自白
      不諱。
    (二)被告於警訊後所採尿液經送驗結果呈嗎啡陽性反應，有台北市立療養院九十年
      八月二十九日煙毒尿液檢驗報告書附卷可稽，扣案之白色粉末係海洛因等情，
      亦有法務部調查局鑑定通知書在卷可證。
    (三)並有台北市政府警察局中山分局建國所九十年八月十九日扣押證明筆錄在卷可
      按。
    (四)復有被告所有供施用海洛因之注射針筒一支扣案可佐。
    (五)綜上各節，足見被告出於任意性之自白與事實相符，其施用毒品之犯行堪以認
      定。
    (六)被告前於八十七年間施用第二級毒品安非他命，經台灣板橋地方法院以八十八
      年度毒聲字第一○一八號裁定送觀察勒戒後，因無繼續施用毒品之傾向，而經
      台灣板橋地方法院檢察署檢察官於八十八年三月五日以八十七年度偵字第一七
      六二一號不起訴處分確定，其於不起訴處分後五年內復於右揭時地施用第一級
      毒品犯行，經原審法院以九十年度毒聲字第一八五一號裁定送觀察、勒戒後，
      認有繼續施用毒品傾向等情，有台灣板橋地方法院檢察署檢察官八十七年度偵
      字第一七六二一號不起訴處分書、原審法院九十年毒聲字第一八五一號裁定、
      台灣台北看守所附設勒戒所九十年九月三日有無繼續施用毒品傾向證明書、台
      灣高等法院檢察署刑案紀錄簡覆表附卷可參。
    (七)綜上所述，本件事證明確，被告犯行堪以認定。
二、對於被告辯解的判斷：
    (一)被告辯稱：本件是我委託我姐姐丙○○自首。
    (二)經查：
      1.本件警員查獲被告施用毒品，係被告之姐丙○○以電話向警報案一節，業經
        證人丙○○到庭敘述甚明（見本院卷第四十七頁）。
      2.經本院傳喚證人即至被告家中查獲本案之警員甲○○到庭具結證稱：我是巡
        邏時接到中心通報說被告家中有人吸毒，到達時，鐵門有關，木門未關，有
        一男一女看到我來了就開門，我當時著制服，進去後，那女的說在裡面，那
        女的約四十幾歲等語（見本院卷第三十九頁），證人甲○○到場時，屋內之
        女子即主動開門，並告知被告「在裡面」，足見該女子已知警員來意，益見
        證人丙○○所言係其向警電話報案一節為實。
      3.茲應辨明者，乃證人丙○○向警報案，是否出於被告之委託自首。茲查：
        (1)證人丙○○雖證稱是被告委託我報案的等語，惟其亦稱並未告訴警員是被
          告要我打電話的（見本院卷第四十九頁），是從證人丙○○報案之方式，
          並無從使人知悉有自首之情事。
        (2)且雖證人丙○○言係被告託其自首，然被告為警員查獲時，右手正拿著注
          射針筒要往左手施打，經用測試包測試的結果，針筒內是海洛因，警員一
          進去被告就馬上把針筒拿到背後，警員要求被告交出針筒，被告隨即交付
          ，被告或其母均無說明是被告要求警員到場處理一節，業經證人黃明哲到
          庭證述在卷（見本院卷第三十九、四十頁），證人丙○○亦證稱被告為警
          查獲時正要注射毒品（見本院卷第四十八頁），被告於警訊中亦自白直承
          為警查獲時正要施打毒品（見偵查卷第八頁反面）。
        (3)證人丙○○雖稱被告說持針筒這樣才有證據云云，然被告既有施用毒品之
          前科已如前述，衡其經驗即應知經檢驗其尿液及所持注射液之成份即可知
          其有無施用毒品，果被告有自首之意，僅須向到場之警員陳明即可，又何
          必做注射狀以使警員發現其犯行？且被告既於警員查獲之時，復將針筒藏
          於背後，足見其本未預料警員到來，其既未預料警員到來，則所謂委託其
          姐代其自首云云，即難採信。
        (4)綜上所述，本件尚不足認定被告有何自首可言。
三、論罪的理由：
    (一)被告所為，係犯毒品危害防制條例第十條第一項之施用第一級毒品罪。
    (二)被告持有第一級毒品海洛因之低度行為，為其施用毒品之高度行為所吸收，不
      另論罪。
    (三)被告先後多次施用第一級毒品之犯行，時間緊接，所犯係構成要件相同之罪名
      ，應依連續犯規定以一罪論並加重其刑。
    (四)又被告有如事實欄所載之前科及刑之執行，有臺灣高等法院檢察署刑案紀錄簡
      覆表、在監或出監受刑人資料查詢表可徵，其於有期徒刑執行完畢未滿五年，
      再犯本件有期徒刑以上之罪，為累犯，應依刑法第四十七條規定，遞予加重其
      刑。
四、撤銷改判的理由：
    (一)撤銷原判決的理由：
      1.原審判決於主文欄諭知「扣案如附表所示之物均沒收並銷燬之」，於理由欄
        中復表明「扣案如附表所示之海洛因三包，應依毒品危害防制條例第十八條
        第一項前段規定銷燬之」（見原判決正本第四頁第一行），然查諸原判決內
        未附附表，是原判決於主文欄、理由欄引用附表即有理由未備之違誤。
      2.又刑法總則於其他法令有刑罰之規定者，亦適用之，但其他法令有特別規定
        者，不在此限，此參刑法第十一條之規定即明。查原審判決既引用毒品危害
        防制條例第十八條第一項前段沒收扣案毒品，此沒收之特例即屬刑法第十一
        條後段之「其他法令有特別規定者」，原審漏未引用上開刑法第十一條後段
        之規定，其適用法律亦有疏漏。
      3.被告上訴指摘原審就其自首一節未依法減輕係屬違法一節，雖無理由，惟原
        判決既有可議，仍屬無可維持，本院應予撤銷改判。
    (二)自為判決的科刑理由：
      1.審酌被告犯罪之動機、目的、手段及其施用毒品經警查獲後仍不斷然戒絕，
        惟犯後態度良好坦承犯行等及其他一切情狀，量處如主文所示之刑，以示懲
        儆。
      2.扣案如附表所示之海洛因三包，應依毒品危害防制條例第十八條第一項前段
        規定沒收銷燬之，又注射針筒一支雖非專供施用毒品之器具，然因與海洛因
        殘渣無法分離，亦應依同一規定沒收並銷燬之。
五、適用的法律：
    (一)刑事訴訟法第三百六十九條第一項前段、第三百六十四條、第二百九十九條第
      一項前段。
    (二)毒品危害防制條例第十條第一項、第十八條第一項前段。
    (三)刑法第十一條、第五十六條、第四十七條。
本案經檢察官何明楨到庭執行職務。
中      華      民      國    九十一    年      五      月     二十     日
                              臺灣高等法院刑事第二十庭
審判長法  官  葉  麗  霞
                                        法  官  李  錦  樑
                                        法  官  范  清  銘
右正本證明與原本無異。
如不服本判決應於收受送達後十日內向本院提出上訴書狀，其未敘述上訴之理由者並
得於提起上訴後十日內向本院補提理由書（均須按他造當事人之人數附繕本）。
                                        書記官  黃  麗  玲
中      華      民      國    九十一    年      五      月     二十     日
附錄：本案論罪科刑法條全文
毒品危害防制條例第十條
施用第一級毒品者，處六月以上五年以下有期徒刑。
施用第二級毒品者，處三年以下有期徒刑。
附表
┌────┬──────────────────────────────┐
│編  號  │  沒收並銷燬之物                                            │
├────┼──────────────────────────────┤
│一      │ 紙包裝之海洛因二包                                         │
│        │（海洛因驗後淨重○．○四公克、包裝重一．四二公克）          │
├────┼──────────────────────────────┤
│二      │ 夾鏈袋裝之海洛因一包                                       │
│        │ （海洛因驗後淨重○．○一公克、包裝重○．一九公克）         │
├────┼──────────────────────────────┤
│三      │ 含不可分離海洛因殘渣之注射針筒一支                         │
└────┴──────────────────────────────┘
